臺灣高等法院臺南分院民事判決　99年度上易字第242號
上　訴　人　林武鎮
訴訟代理人　張巧妍　律師
被 上 訴人　張健雄
訴訟代理人　張家碩
上列當事人間請求損害賠償事件，上訴人對於中華民國99年8月4
日臺灣嘉義地方法院第一審判決（98年度訴字第611號），提起
上訴，本院於100年2月22日言詞辯論終結，判決如下：
    主  文
上訴駁回。
第二審訴訟費用由上訴人負擔。
    事實及理由
一、被上訴人主張：上訴人於民國97年10月13日上午10時30分許
    ，駕駛車牌號碼7R-4321號自用小客貨車至市場批貨，沿嘉
    義市○○街由北往南方向行駛，途經融和街與民族路交岔路
    口處時，本應注意行經劃有「停」標字之無號誌交岔路口時
    ，支線道車應暫停讓幹線道車先行，而依當時天候晴，日間
    自然光線，路面乾燥無缺陷、無障礙物，視距良好，並無不
    能注意之情事，竟疏未注意，未暫停讓幹線道車先行，適伊
    駕駛車牌號碼KB9-876號重型機車，沿嘉義市○○路機車優
    先道，由西向東方向駛至上開路口，兩車閃避不及，發生碰
    撞，伊因而人車倒地，受有左側脛骨骨折、右手挫傷、2顆
    牙齒斷裂等傷害。伊經警察協助送醫開刀救治，經醫師評估
    尚須於1年後進行2次手術，目前在家療養中，復健速度非常
    緩慢，恐終身不良於行，相關醫療復健費用等損失，及所受
    身心煎熬不可謂不大。原審判決以附表所載准許部分，依過
    失相抵及扣除已領取汽車強制責任保險與上訴人為抵銷抗辯
    後，判命上訴人給付新台幣（下同）241,732元及自98年6月
    26日起加付法定遲延利息部分，尚無不合等語。併答辯聲明
    ：(一)上訴駁回。(二)第二審訴訟費用由上訴人負擔（被上
    訴人超過上開請求部分，業經原審判決敗訴，未據其聲明不
    服，此部分不在本院審理範圍）。
二、上訴人則抗辯：(一)被上訴人曾於93年8月11日至同年月14
    日在聖馬爾定醫院住院，因頸部退化性脊椎炎並神經根病變
    接受手術治療，當時診斷有柏金森氏症，現則因退化性關節
    炎及柏金森氏症使關節僵硬，行動不便，於車禍時本即為身
    心障礙人士，左手左腳不便，障礙類別程度為中度肢障，初
    期症狀包括手、臂和腿出現震顫，有節奏的點頭，兩手不自
    主的顫動，拇指和手指之間郁動有如捻丸。症狀會愈來愈明
    顯，面部肌肉會慢慢變得僵硬，木無表情。此外，病人四肢
    會變得僵硬，走路時會愈見困難，病情嚴重時更有向後退比
    向前走更容易的情況出現。患者經常會有抑鬱的症狀。其藥
    物亦有副作用，其中包括了夢魘、幻覺及其他行為上的改變
    ，則被上訴人所罹患之疾病已足以影響其安全駕駛，應無疑
    問，乃被上訴人於案發時竟駕駛車牌號碼KB9-876號重型機
    車，沿嘉義市○○路機車優先道，由西向東方向駛至上開路
    口，亦疏未注意減速慢行，作隨時停車之準備，兩車閃避不
    及，發生碰撞，以致受傷，則其自身業已違反道路交通管理
    處罰條例第34條規定，自有違反注意義務之情事，其就本件
    車禍之發生自有過失甚明。台灣省嘉雲區車輛行車事故鑑定
    委員會嘉雲區980107號鑑定意見，並未含有被上訴人之帕金
    森症之病例資料，屏東縣政府警察局網站交通隊發布交通安
    全常識，如帕金森氏症、失智症、關節炎等慢性疾病為高事
    故風險疾病，不能安全駕駛，實務上亦有患病不能安全駕駛
    而肇事之案例，違反道路安全規則第114條第4款之患病影響
    安全駕駛，不得駕車，當亦為肇事因素之一，則於認定本件
    肇事原因時，應審酌上開情節，以計算本件賠償金額。(二)
    因被上訴人本身罹患之柏金森氏病係全身性之影響，需復健
    治療，則如被上訴人確實需要支出如上開費用者，上開費用
    是否亦有無法區分究係屬於柏金森氏症，或本件車禍傷害而
    應支出者，倘有，應由兩造共同分擔。(三)被上訴人所提收
    據，有關膝部支架、3.5尺單人床、3.5尺椰子床墊、助行器
    等，因醫師未囑咐，故無必要。被上訴人僅受骨折傷，住院
    10天即出院，所受精神痛苦，顯非嚴重，至多僅為5,000元
    為適當。被上訴人迄未提出與醫療有關之交通收據，故否認
    之。被上訴人之損害，因其與有過失，故應依兩造之肇事責
    任計算損失，且其已收到強制汽機車責任保險醫療給付43,6
    91元，亦應由請求額中扣除。伊之汽車於本次車禍中受損，
    經估價需負修理費11,205元，伊主張與被上訴人之損害抵銷
    之。(四)伊為國中學歷、於94年7月22日以新購之嘉義市○
    村段115之117地號及其上同段191號建號不動產，向台灣土
    地銀行股份有限公司申辦200萬元之首次購屋貸款及510萬元
    之抵押貸款，現尚有707萬4,068元貸款未還，伊亦積欠盛亞
    建設股份有限公司64萬441元及妻子蕭淑玲約30萬元，本件
    伊欠款金額高達801萬4,509元，則原判決因未斟酌伊負債情
    事，認其得請求賠償慰撫金200,000元，實屬過高等語。併
    上訴聲明：(一)原判決不利於上訴人之部分廢棄。(二)上開
    廢棄部分，被上訴人在第一審之訴及假執行之聲請均駁回。
    (三)第一、二審訴訟費用由被上訴人負擔。
三、得心證之理由：
(一)被上訴人主張上訴人於97年10月13日上午10時30分許，駕駛
    車牌號碼7R-4321號自用小客貨車，沿嘉義市○○街由北往
    南方向行駛，途經融和街與民族路交岔路口處，與被上訴人
    騎乘之車牌號碼KB9-876號重型機車發生碰撞，被上訴人因
    而受有左側脛骨骨折、右手挫傷及2顆牙齒斷裂等傷害，此
    有另刑事案件道路交通事故現場圖、道路交通事故調查報告
    表(一)、(二)各1份（見台灣嘉義地方法院檢察署98年度交
    查字第103號卷第4-6頁，下稱交查卷）、交通事故現場照片
    26幀（見交查卷第12-24頁）及診斷證明書1件（見台灣嘉義
    地方法院檢察署98年度他字第65號卷第7頁）在卷可稽，堪
    信屬實。
(二)觀諸上開交通事故現場照片，上訴人車輛係右前車頭部分毀
    損、車燈破裂，被上訴人機車則係左側車身毀損破裂、左側
    後視鏡斷裂，足徵兩車發生碰撞時，係上訴人車輛右前車頭
    部位撞及被上訴人機車左側車身，且上訴人於另刑事案件警
    詢中自承「…我車前車頭就與沿民族路西向東騎乘之重機車
    KB9-876號左側車身發生撞及，…」等語（見交查卷第7頁）
    ，又依據上開兩車受損之情形及上訴人車輛擋風玻璃嚴重破
    損情形，上訴人車輛應非於剛起步之緩慢速度下撞及被上訴
    人之機車，尚難認上訴人於該處有停車觀看無左右來車後，
    於剛起步時遭被上訴人機車撞及之情事。又肇事人是否使用
    行動電話，為到現場處理警員所應詢問當事人及應蒐證記載
    之事項，此觀之卷附交通事故談話紀錄表及道路交通事故調
    查報告表(二)即明，而本件車禍業經至現場處理之警員在交
    通事故談話紀錄表及道路交通事故調查報告表(二)上記載被
    上訴人並未使用行動電話，有該報告表在卷可稽（見交查卷
    第6頁）。況被上訴人車禍時受有左腳骨折之傷害，移動不
    易，而現場查無被上訴人行動電話掉落於地面之證物，自難
    認被上訴人於車禍發生時正在使用行動電話。
(三)按汽車行駛行至無號誌之交岔路口，支線道車應暫停讓幹線
    道車先行，道路交通安全規則第102條第1項第2款定有明文
    。上訴人係領有合格駕駛執照之人，自應注意上開規定，再
    者依刑事卷附交通事故調查報告表之記載（見交查卷第4至6
    頁），本件事故發生當時天候晴、日間自然光、柏油路面、
    路面乾燥、無缺陷、無障礙物、視距良好，並無不能注意情
    事，上訴人駕駛自小客貨車，疏未注意及此，貿然行駛，致
    與被上訴人騎乘之機車發生碰撞，被上訴人因而人車倒地，
    受有左側脛骨骨折、右手挫傷及2顆牙齒斷裂等傷害，上訴
    人駕駛行為應有過失甚明。又本件經送請臺灣省嘉雲區車輛
    行車事故鑑定委員會鑑定結果及送臺灣省車輛行車事故覆議
    鑑定委員會覆議結果，均認定：「一林武鎮（即上訴人）駕
    駛自小客貨車，行經劃有『停』標字之無號誌交岔路口，支
    線道未暫停讓幹線道車先行，為肇事主因。二張健雄（即被
    上訴人）駕駛重機車，行經無號誌交岔路口，未減速慢行，
    作隨時停車之準備，為肇事次因。」有臺灣省嘉雲區車輛行
    車事故鑑定委員會98年3月23日嘉雲鑑980107字第098580102
    1號函附之鑑定意見書1份（見交查卷第33至35頁）及臺灣省
    車輛行車事故覆議鑑定委員會98年5月12日函1份（見台灣嘉
    義地方法院檢察署98年度偵字第3285號偵查卷第4頁）附另
    刑事卷可稽。又上訴人此一行為亦經刑事庭同此認定，而以
    過失傷害罪處刑確定，亦有臺灣嘉義地方法院98年度交易字
    第101號、本院以98年度交上易字第600號刑事判決可資憑按
    （見原審訴卷第6-8頁）。復經本院調閱另刑事案件台灣嘉
    義地方法院98年度交易字第101號過失傷害案卷全宗查明屬
    實，雖被上訴人對本件車禍之發生與有過失，惟不因此解免
    上訴人過失責任。又上訴人之過失駕駛行為與被上訴人之傷
    害間，具有相當因果關係，被上訴人主張上訴人應負過失侵
    權賠償責任，自屬有據。至被上訴人雖曾於93年8月11日至
    同年月14日於聖馬爾定醫院住院，因頸部退化性脊椎炎並神
    經根病變接受手術治療，當時診斷有柏金森氏症云云；然柏
    金森氏症，屬慢性疾病，法無明文患有該症狀即不得駕駛之
    規定，且本件係因上訴人駕駛自小客貨車，支線道未暫停讓
    幹線道車先行，為肇事主因，被上訴人僅屬未減速慢行，作
    隨時停車之準備，與所患上開症狀，尚無關連性，上訴人認
    被上訴人亦有此部分過失，並無可採。
(四)按因故意或過失，不法侵害他人之權利者，負損害賠償責任
    ；不法侵害他人之身體或健康者，對於被害人因此喪失或減
    少勞動能力或增加生活上之需要時，應負損害賠償責任；不
    法侵害他人之身體、健康、名譽、自由、信用、隱私、貞操
    ，或不法侵害其他人格法益而情節重大者，被害人雖非財產
    上之損害，亦得請求賠償相當之金額。民法第184條第1項前
    段、第193條第1項、第195條第1項前段分別定有明文。又所
    稱「增加生活上之需要」，係指被害以前無此需要，因為受
    侵害，始有支付此費用之需要而言，是因身體或健康被害時
    ，延醫治療之醫療費用固屬此範圍，但若超過醫療目的，或
    不能證明為療傷所必須之支出，則與加害行為無因果關係，
    自不能請求賠償。又依民事訴訟法第277條本文規定，當事
    人主張有利於己之事實，經他造否認，應就該事實負舉證之
    責任，當事人如不能舉證證明所主張之事實為真實，其主張
    自不可採信。被上訴人主張因本次侵權行為事件支出如附表
    所示之費用，爰認定如次：
  1.第一次開刀住院期間醫療費用及看護費部分（見附表第1、2
    項），被上訴人主張此部分支出醫療費用6,181元、及看護
    費16,000元（見附表第1、2項），業據被上訴人提出聖馬爾
    定醫院醫療費用收據3張、看護收據1張為證（見原審交附民
    字卷第8至10頁），且為上訴人所不爭執（見原審訴字卷第
    38、51頁），衡諸被上訴人急診併住院期間，接受鋼板固定
    手術治療，生活不能自理，自需他人照料，被上訴人受有此
    部分損失，堪信屬實，應予准許。
  2.復健器材部分：被上訴人主張支出此部分復健器材費用6,75
    0元（助行器750元、膝部支架6千元，見附表第4項），業據
    提出發票2張為證（見原審交附民字卷第11至12頁），本院
    審酌被上訴人受有左脛骨骨折，患部鄰近左膝，於骨頭尚未
    癒合時期非無裝置膝部支架必要；又購買日期為被上訴人住
    院期間，認該項支出應屬真實合理，准予列計為增加生活上
    需要之費用。
  4.增設床舖之費用部分：被上訴人主張返家為免上下樓梯之不
    便，增設床舖費用其中單人床及椰子墊5,200元部分（見附
    表第5項），業據提出發票1張為證（見原審交附民字卷第12
    頁），本院審酌被上訴人受有左脛骨骨折，返家上下樓梯不
    便，為使傷勢早日復原，此部分核屬治療上必要支出，應予
    准許。
  5.復健期間看護費部分（見附表第6項）：被上訴人因前揭傷
    害，醫囑需自出院後休養6個月，並須他人看護，業據提出
    聖馬爾定醫院診斷證明書1份為證（見原審交附民字卷第7頁
    ），而被上訴人親屬間之看護，上訴人亦應賠償，參以行政
    院勞工委員會以勞動二字第0960130576號文公告勞工基本薪
    資為17,280元，認被上訴人主張其每月之看護費17,280元應
    屬適當，依此計算，被上訴人復健期間照顧費為103,680元
    （計算式：17,280元×6月＝103,680元）。
  6.聖馬爾定醫院複診醫療費用（見附表第8-1至8-4、8-12至8-
    15項）：被上訴人主張因系爭車禍受有左側脛骨骨折、右手
    挫傷、2顆牙齒斷裂等傷害，支出骨科複診醫療費用如附表
    所示8-1項目230元、8-2項目300元、8-3項目1,150元、8-4
    項目其中250元、8-13項目250元、8-15項目250元，及複診
    牙齒斷裂口腔顏面外科8-12項目50元、8-14項目50元等語，
    並提出醫療費用收據為憑（見原審交附民字卷第10至11頁、
    第13至21頁），骨科複診醫療費部分，且為上訴人所不爭執
    （見原審訴字卷第38、51頁），經核上開費用均為治療所必
    要之費用，合計2,530元（計算式：8-1項目230元＋8-2項目
    300元＋8-3項目1,150元＋8-4項目骨科部分250元＋8-12項
    目50元＋8-13項目250元＋8-14項目50元＋8-15項目250元＝
    2,530元），應予准許。
  7.聖馬爾定醫院複診交通費用部分（見附表第9項）：被上訴
    人主張因受傷後需前往醫院治療複診，來回車資600元，門
    診15次共9,000元。經查，被上訴人主張由其弟張健智開車
    接送至醫院就醫，且參諸被上訴人傷勢為左脛骨骨折，行動
    不便，確有以車輛接送至醫院就診之必要。有關被上訴人住
    所嘉義縣番路鄉下坑村菜公店56-3號至聖馬爾定醫院單程車
    資為300元；來回車資倘若看診時間不超過1小時，則為500
    元，此經原審依職權函詢嘉義市計程車駕駛員職業工會，經
    該工會於99年2月24日以（99）嘉計工字第5號函回覆在卷（
    見原審訴字卷第114頁），衡情每次候診、就診及取藥往返
    時間未必低於1小時，且被上訴人係由親人接送至院，當無
    該工會來回車資優惠規定之適用，原審酌認每次往返車資以
    600元為適當，尚無不合。又依上述複診項目以8-1項目、8-
    2項目、8-3項目、8-4項目、8-12項目、8-13項目、8-14項
    目、8-15項目等8次複診項目為有理由，以次計算被上訴人
    來回車資以4,800元（計算式：來回車資600元×8次＝4,800
    元）為必要支出，應予准許。
  8.未來聖馬爾定醫院複診醫療與交通預估費用（見附表第16項
    ）：被上訴人於98年6月8日提起本件訴訟後至聖馬定醫院複
    診，於98年6月15日口腔顏面外科支出醫療費用50元、98年7
    月1日骨科支出醫療費用250元、98年7月13日口腔顏面外科
    支出醫療費用50元、98年7月20日口腔顏面外科支出醫療費
    用50元、98年7月31日口腔顏面外科支出醫療費用50元、98
    年8月12日骨科支出醫療費用150元、98年9月23日骨科支出
    醫療費用150元，合計750元，經原審依職權調閱之醫療費用
    收據7份附卷可稽（見原審訴字卷第71頁正反面、72頁正反
    面、75頁），經核係治療骨折及牙齒斷裂所必須，此部分所
    請為有理由。又此7次就診須僱人開車接送就醫，以每次往
    返車資600元計算，合計4,200元為必要支出。以上合計4,95
    0元（750元＋4,200元＝4,950元），為有理由，應予准許。
  9.未來預估復健材料與衍生費用（見附表第18項）：經原審依
    職權函詢聖馬爾定醫院，據該醫院函覆稱：被上訴人X光檢
    查骨折已癒合，持柺杖能行走，可考慮移除骨折處固定之鋼
    板。被上訴人左膝關節僵硬，固然與骨折手術有部分關係，
    然柏金森氏症之影響仍屬重大因素，看其右膝是否也同樣僵
    硬即知。被上訴人家屬原希望移除左脛骨上端鋼板，期能改
    善左膝關節僵硬情況，然因其僵硬原因仍大部分源於柏金森
    氏症之故，移除鋼板並不一定能改善其左膝關節活動度，因
    此家屬並未積極要移除固定左脛骨上端之鋼板。因柏金森氏
    病係全身性之影響，常致全身關節僵硬、動作遲緩，這些因
    素均會造成關節僵硬。被上訴人因左脛骨上端骨折，手術後
    一段時間不能積極活動，因而造成左膝關節僵硬，屬雙重因
    素影響。復健治療係為整體人身的治療，無法區別此項復健
    為柏金森氏病之治療項目或為骨折之復健治療項目。為期改
    善左膝關節之活動度，須同時針對柏金森氏病之病情給予治
    療。此有聖馬爾定醫院98年12月14日（98）惠醫字第1537號
    、99年6月15日（99）惠醫字第734號函（見原審訴字卷第65
    頁、第147頁）各1份在卷可按。又被上訴人98年間在聖馬爾
    定醫院復健科治療支出費用為1,200元（為基本負擔，另2,4
    00元為掛號費優待未支出），99年無復健科復健治療，有聖
    馬爾定醫院99年6月15日（99）惠醫字第734號函及收據（見
    原審訴字卷第149頁）各1份在卷可憑。又依卷附被上訴人在
    聖馬爾定醫院醫療費用收據記載，被上訴人基本負擔為50元
    ，依此計算，被上訴人98年間至聖馬爾定醫院復健有24次（
    1,200元÷50元＝24），以每次往返車資600元計算，合計14
    ,400元為必要支出。以上合計15,600元（1,200元＋14,400
    ＝15,600元），然依上所述，上開復健治療係就被上訴人柏
    金森氏病及骨折同時治療，而柏金森氏病並非係本件車禍所
    造成，本院審酌上情，認被上訴人就骨折部分復健支出應為
    上開費用之2分之1，較為合理。依此計算此部分，被上訴人
    因車禍導致骨折復健治療必要費用7,800元（15,600元÷2＝
    7,800元），為有理由，應予准許。
 10.精神慰撫金（見附表第21項）：按被上訴人之身體權及健康
    權受侵害，就非財產上之損害，雖得請求賠償相當之金額。
    但非財產上損害之慰撫金數額，究竟若干為適當，應斟酌加
    害人所施侵害行為之態樣、被害人所受傷害之程度、兩造身
    分、職業、教育程度、財產及經濟狀況等，為審判之依據。
    經查，本件上訴人係因過失不法侵害被上訴人之身體權及健
    康權，但被上訴人受有左側脛骨骨折、右手挫傷、2顆牙齒
    斷裂等傷害，經左脛骨骨折手術後住院10日等情，已如前述
    ；又被上訴人學歷為專科畢業，退休前任職省立嘉義慢性病
    房醫院會計室主任，退休後97年度領有利息所得685,444元
    ，名下有土地、田賦各1筆、汽車1輛、投資2筆，總計財產
    總額1,169,135元。上訴人則在山上幫三哥種檳榔，晚上幫
    太太作路邊攤烤肉，97年度股利及營利所得219,826元，名
    下有房屋2棟、土地1筆、汽車1輛、投資辰品資訊有限公司
    2,950,000元，總計財產總額4,898,399元。此據兩造陳明在
    案（見原審訴字卷第36頁），並有稅務電子閘門財產所得調
    件明細表在卷可憑（見原審訴字卷第81頁至第93頁）。又上
    訴人雖抗辯伊新購嘉義市房地，尚有抵押貸款707萬4,068元
    未還，亦積欠盛亞建設股份有限公司64萬441元及妻子蕭淑
    玲約30萬元，合計欠款801萬4,509元云云，固據提出土地及
    建物登記第一類謄本、繳息清單、民事裁定、信用卡帳單等
    件為證（見本院卷第41-44頁、第86-93頁）。惟上訴人所有
    上開房地經台灣銀行設定第一順位最高限額852萬元抵押權
    ，盛亞建設股份有限公司設定第二順位65萬元之抵押權，顯
    見其房地現值遠超過稅務電子閘門所載之1,943,000元，雖
    有負債，但仍有相當之資產及投資，本院斟酌上訴人所實施
    侵權行為之態樣、被上訴人所受傷害之程度及兩造之身分、
    教育程度、職業及上訴人之財產、經濟狀況等一切情事，認
    被上訴人請求賠償慰撫金（非財產上損害之金額）200,000
    元，尚屬適當。上訴人認慰撫金過高，為不可採。
 11.被上訴人請求有理由部分，合計357,891元（6,181元＋16,0
    00元＋6,750元＋5,200元＋103,680元＋2,530元＋4,800元
    ＋4,950元＋7,800元＋200,000元＝357,891元）。惟按損害
    之發生或擴大，被害人與有過失者，法院得減輕賠償金額或
    免除之。民法第217條第1項定有明文。經查，本件上訴人駕
    駛自小客貨車，行經劃有「停」標字之無號誌交岔路口，支
    線道未暫停讓幹線道車先行，為肇事主因。被上訴人駕駛重
    機車，行經無號誌交岔路口，未減速慢行，作隨時停車之準
    備，為肇事次因，已如前述。是被上訴人對車禍之發生未預
    促其注意，亦與有過失。原審斟酌雙方過失輕重程度、原因
    力之強弱及全辯論意旨，爰認上訴人對於本件車禍應負百分
    之80之過失責任，而被上訴人應負百分之20之過失責任。故
    被上訴人僅得請求上訴人應賠償金額之百分之80，尚屬允當
    。依過失相抵原則，被上訴人所可請求之損害賠額經比例計
    算為286,313元（計算式：357,891元×80％＝286,313元，
    元以下四捨五入）。
(四)另按保險人依本法規定給付之保險金，視為加害人或被保險
    人損害賠償金額之一部分，加害人或被保險人受賠償請求時
    ，得扣除之，強制汽車責任保險法第30條定有明文。本件被
    上訴人因本件交通事故，業已領取強制汽車責任險保險金
    43,691元，此有新光產物保險股份有限公司通知函為憑（見
    原審訴字卷第41頁），且為兩造所不爭執，堪信屬實。揆諸
    前揭法條規定，被上訴人所能請求之損害賠償金額，應再扣
    除上開已領取之保險金。則被上訴人得請求上訴人給付之損
    害賠償額，扣除已領取之強制責任保險金後，應為242,622
    元（計算式：286,313元－43,691元＝242,622元）。
(五)再按二人互負債務，而其給付種類相同，並均屆清償期者，
    各得以其債務，與他方之債務，互為抵銷，民法第334條第1
    項前段定有明文。經查，上訴人抗辯因本件車禍所有之車號
    7R-4321自用小客貨車亦受有損害，汽車修理費為11,205元
    （其中工資3,100元，零件8,105元），業據提出匯豐汽車股
    份有限公司理賠專用估價單為憑（見原審訴字卷第42頁），
    固堪信屬實。惟按民法第196條所謂因毀損減少之價額，得
    以修復費用為估定之標準，但以必要者為限，例如修理材料
    以新品換舊品應予折舊，最高法院77年度第9次民庭會議決
    議闡釋甚明。查依上訴人所提之估價單所示，修理費用包含
    零件費用8,105元及工資3,100元，而系爭車輛之出廠日為84
    年5月，有系爭車輛之行車執照1份在卷可參（見原審訴字卷
    第53頁），是系爭車輛迄本件車禍發生時即97年10月13日，
    業已使用逾13年，依行政院所頒「固定資產耐用年數表」，
    系爭車輛其耐用年數為5年，是系爭車輛於事故發生時已超
    過耐用年限，其零件更換應以新零件之殘價計算其損害額。
    準此，依所得稅法第51條及同法施行細則第48條之規定，本
    院以平均法計算其折舊，並依營利事業所得稅查核準則第95
    條所規定之計算公式計算其殘價〔即殘價＝固定資產之實際
    成本/(耐用年數表規定之耐用年數＋1)〕，則上開零件費用
    8,105元於使用5年後之殘價為1,351元〔8,105 /(5＋1)＝1
    ,351〕，應扣除之折舊為6,754元(8,105－1,351＝6,754）
    ，另工資部分無需折舊，是上訴人得請求系爭車輛修復之零
    件費用及工資合計為4,451元(8,105＋3,100－6,75 4＝4,45
    1)。又本院認上訴人對本件車禍之發生應負百分之80過失責
    任，被上訴人應負百分之20之過失責任，業如上述。是被上
    訴人依民法侵權行為之規定對上訴人亦負有汽車修理費890
    元（計算式：4,451元×20％＝890元）之損害賠償債務。再
    查，上訴人對被上訴人所負之前開損害賠償債務，兩者之給
    付種類相同，並均屆清償期，則揆諸前揭說明，上訴人主張
    以890元之損害賠償之債為抵銷抗辯，為有理由。經計算抵
    銷後上訴人對被上訴人所應負之損害賠償債務為241,732元
    （242,622元－890元＝241,732元）。
四、綜上所述，被上訴人本於侵權行為損害賠償請求權之法律關
    係，請求上訴人給付241,732元，及自起訴狀繕本送達翌日
    即98年6月26日（查被上訴人起訴狀繕本係於98年6月15日寄
    存管區派出所，於同年月25日發生送達效力，有原審送達證
    書一件在卷可憑，參見原審交附民卷第30頁）起至清償日止
    ，按年息百分之5計算之利息，洵屬有據，應予准許（本院
    審理範圍）。原審就上開應准許部分，為被上訴人勝訴之判
    決，並為假執行之宣告，經核認事用法，並無不合。上訴意
    旨，猶執上揭情詞指摘原判決不當，求予廢棄改判，為無理
    由，應予駁回。
五、本件事證已臻明確，兩造其餘攻擊防禦方法及證據資料，核
    與本件判決結果不生影響，不予一一論斷，併予敘明。
六、據上論結，本件上訴為無理由，依民事訴訟法第449條第1項
    、第78條，判決如主文。
中    華    民    國    100   年     3   月     4    日
                  民事第一庭    審判長法  官  丁振昌
                                      法  官  李素靖
                                      法  官  高明發
上為正本係照原本作成。
不得上訴。
中    華    民    國   100    年    3     月    7     日
                                      書記官  王全龍
┌──────────────────────────────────────────────────────────────┐
│附表：原告支出費用表（單位：新臺幣）                                                                                        │
├──┬──────────────┬─────────────────────┬───────────┬──────────┤
│    │        項          目      │              支  出  金  額              │    相  關  物  證    │  准許金額          │
├──┼──────────────┼─────────────────────┼───────────┼──────────┤
│1   │第一次開刀住院期間費用（97年│6,181元（包括97.10.13急診基本負擔300元、  │詳參本院98年度交附民字│                    │
│    │10月13日至同年月22日）      │97.10.20證明書費50元、97年10月13日至同年月│第84號卷第9頁至第10頁 │     6181           │
│    │                            │22 日骨科看診自費部分計5831元。）         │                      │                    │
├──┼──────────────┼─────────────────────┼───────────┼──────────┤
│2   │第一次開刀住院期間看護費（97│16,000元（計算式：每日2千元×8日＝16,000元│   詳參前號卷第8頁    │   16,000           │
│    │年10月14日下午5時至同年月22 │）                                        │                      │                    │
│    │日上午11時15分）            │                                          │                      │                    │
├──┼──────────────┼─────────────────────┼───────────┼──────────┤
│3   │第一次開刀住院期間相關物品費│1,910元（包括止痛膏600元、牙齒用藥150元、 │牙間刷收據116元，與原 │                    │
│    │用                          │牙間刷160元、洗頭600元、短褲200元、內褲200│告主張不符，詳參前號卷│     ×             │
│    │                            │元）                                      │第11頁，餘無收據。    │                    │
├──┼──────────────┼─────────────────────┼───────────┼──────────┤
│4   │復健器材（膝部支架與助行器）│6,750元（97.10.20支出助行器750元、97.10.21│詳參前號卷第11頁、第12│    6,750           │
│    │                            │支出膝部支架6千元）                       │頁                    │                    │
├──┼──────────────┼─────────────────────┼───────────┼──────────┤
│5   │返家為免上下樓梯不便，增設床│5,500元（97.11單人床及椰子墊5,200元、涼席 │詳參前號卷第12頁、涼席│    5,200           │
│    │舖之費用                    │300元）                                   │無收據                │                    │
├──┼──────────────┼─────────────────────┼───────────┼──────────┤
│6   │復健期間照顧費              │207,360元（每月基本工資17,280元×預估12個 │        無收據        │  103,680           │
│    │                            │月＝207,360元）                           │                      │                    │
├──┼──────────────┼─────────────────────┼───────────┼──────────┤
│7   │藥品與補品費用              │18,000元（消腫中草藥3千元、固骨成藥5千元、│        無收據        │     ×             │
│    │                            │補品與營養品1萬元）                       │                      │                    │
├──┼──────────────┼─────────────────────┼───────────┼──────────┤
│8-1 │聖馬爾定醫院複診醫療費用    │97.10.29複診骨科自費130元、基本負擔50元、 │複診自費收據詳參前號卷│      230           │
│    │                            │衛材收據50元。                            │第10頁、基本負擔收據詳│                    │
│    │                            │                                          │參前號卷第11頁、衛材收│                    │
│    │                            │                                          │據詳參前號卷第13頁    │                    │
├──┼──────────────┼─────────────────────┼───────────┼──────────┤
│8-2 │聖馬爾定醫院複診醫療費用    │97.11.12複診骨科自費250元、基本負擔50元。 │複診自費收據詳參前號卷│      300           │
│    │                            │                                          │第13頁、基本負擔收據詳│                    │
│    │                            │                                          │參前號卷第11頁        │                    │
├──┼──────────────┼─────────────────────┼───────────┼──────────┤
│8-3 │聖馬爾定醫院複診醫療費用    │97.12.10複診骨科自費250元、衛材收據900元。│   詳參前號卷第14頁   │    1,150           │
│    │                            │                                          │                      │                    │
├──┼──────────────┼─────────────────────┼───────────┼──────────┤
│8-4 │聖馬爾定醫院複診醫療費用    │98.1.7複診骨科自費250元、複診神經內科自費 │   詳參前號卷第15頁   │      250           │
│    │                            │110元。                                   │                      │                    │
├──┼──────────────┼─────────────────────┼───────────┼──────────┤
│8-5 │聖馬爾定醫院複診醫療費用    │98年2月4日複診神經內科自費280元。         │                      │       ×           │
├──┼──────────────┼─────────────────────┤   詳參前號卷第16頁   ├──────────┤
│8-6 │聖馬爾定醫院複診醫療費用    │98年2月14日複診急診內科自費300元。        │                      │       ×           │
├──┼──────────────┼─────────────────────┼───────────┼──────────┤
│8-7 │聖馬爾定醫院複診醫療費用    │98年2月17日複診神經外科自費70元。         │                      │       ×           │
├──┼──────────────┼─────────────────────┤   詳參前號卷第17頁   ├──────────┤
│8-8 │聖馬爾定醫院複診醫療費用    │98年2月20日複診神經外科自費90元。         │                      │       ×           │
├──┼──────────────┼─────────────────────┼───────────┼──────────┤
│8-9 │聖馬爾定醫院複診醫療費用    │98年2月25日複診神經內科自費410元。        │                      │       ×           │
├──┼──────────────┼─────────────────────┤   詳參前號卷第18頁   ├──────────┤
│8-10│聖馬爾定醫院複診醫療費用    │98年3月11日複診神經內科自費280元。        │                      │       ×           │
├──┼──────────────┼─────────────────────┼───────────┼──────────┤
│8-11│聖馬爾定醫院複診醫療費用    │98年4月8日複診神經內科自費160元。         │                      │       ×           │
├──┼──────────────┼─────────────────────┤   詳參前號卷第19頁   ├──────────┤
│8-12│聖馬爾定醫院複診醫療費用    │98.5.2複診口腔顏面外科自費50元。          │                      │       50           │
├──┼──────────────┼─────────────────────┼───────────┼──────────┤
│8-13│聖馬爾定醫院複診醫療費用    │98.5.4複診骨科自費250元。                 │                      │      250           │
├──┼──────────────┼─────────────────────┤   詳參前號卷第20頁   ├──────────┤
│8-14│聖馬爾定醫院複診醫療費用    │98.5.7複診口腔顏面外科自費50元。          │                      │       50           │
├──┼──────────────┼─────────────────────┼───────────┼──────────┤
│8-15│聖馬爾定醫院複診醫療費用    │98.6.3複診骨科自費250元。                 │   詳參前號卷第21頁   │      250           │
├──┼──────────────┴─────────────────────┴───────────┴──────────┤
│    │聖馬爾定醫院複診醫療費用小計：4,230元                                                                 （2,530）       │
├──┼──────────────┬─────────────────────┬───────────┬──────────┤
│9   │聖馬爾定醫院複診交通費用    │9千元（計算式：前往15次×每趟6百元＝9千元 │        無收據        │     4,800          │
│    │                            │）                                        │                      │                    │
├──┼──────────────┼─────────────────────┼───────────┼──────────┤
│10  │濟世中醫針灸復健醫療費用    │4百元                                     │   詳參前號卷第22頁   │       ×           │
├──┼──────────────┼─────────────────────┼───────────┼──────────┤
│11  │濟世中醫針灸復健交通費用    │10,800元（計算式：前往18次×每趟6百元＝   │        無收據        │       ×           │
│    │                            │10,800元）                                │                      │                    │
├──┼──────────────┼─────────────────────┼───────────┼──────────┤
│12  │長庚醫院門診醫療費用        │720元                                     │詳參前號卷第23頁、第24│       ×           │
│    │                            │                                          │頁                    │                    │
├──┼──────────────┼─────────────────────┼───────────┼──────────┤
│13  │長庚醫院門診交通費用        │4千元（計算式：前往4次×每趟1千元＝4千元）│        無收據        │       ×           │
├──┼──────────────┼─────────────────────┼───────────┼──────────┤
│14-1│番路鄉衛生所門診醫療費用    │97年12月22日門診內科支出費用70元          │                      │       ×           │
├──┼──────────────┼─────────────────────┤                      ├──────────┤
│14-2│番路鄉衛生所門診醫療費用    │97年12月29日門診內科支出費用90元          │                      │       ×           │
├──┼──────────────┼─────────────────────┤   詳參前號卷第25頁   ├──────────┤
│14-3│番路鄉衛生所門診醫療費用    │98年1月12日門診內科支出費用90元           │                      │       ×           │
├──┼──────────────┼─────────────────────┤                      ├──────────┤
│14-4│番路鄉衛生所門診醫療費用    │98年1月22日門診內科支出費用130元          │                      │       ×           │
├──┼──────────────┼─────────────────────┼───────────┼──────────┤
│14-5│番路鄉衛生所門診醫療費用    │98年2月6日門診內科支出費用90元            │                      │       ×           │
├──┼──────────────┼─────────────────────┤                      ├──────────┤
│14-6│番路鄉衛生所門診醫療費用    │98年2月11日門診內科支出費用110元          │                      │       ×           │
├──┼──────────────┼─────────────────────┤   詳參前號卷第26頁   ├──────────┤
│14-7│番路鄉衛生所門診醫療費用    │98年2月16日門診內科支出費用90元           │                      │       ×           │
├──┼──────────────┼─────────────────────┤                      ├──────────┤
│14-8│番路鄉衛生所門診醫療費用    │98年4月20日門診內科支出費用50元           │                      │       ×           │
├──┼──────────────┼─────────────────────┼───────────┼──────────┤
│14-9│番路鄉衛生所門診醫療費用    │98年3月3日門診內科支出費用110元           │   詳參前號卷第27頁   │       ×           │
├──┼──────────────┴─────────────────────┴───────────┼──────────┤
│    │ 番路鄉衛生所門診醫療費用小計：830元                                                            │                    │
├──┼──────────────┬─────────────────────┬───────────┼──────────┤
│15  │第二次開刀預估費用          │25,000元                                  │        無證據        │       ×           │
├──┼──────────────┼─────────────────────┼───────────┼──────────┤
│16  │未來聖馬爾定醫院複診醫療與交│3萬元                                     │        無證據        │    4,950           │
│    │通預估費用                  │                                          │                      │                    │
├──┼──────────────┼─────────────────────┼───────────┼──────────┤
│17  │未來長庚醫院門診醫療與交通預│2萬元                                     │        無證據        │       ×           │
│    │估費用                      │                                          │                      │                    │
├──┼──────────────┼─────────────────────┼───────────┼──────────┤
│18  │未來預估復健材料與衍生費用  │3萬元                                     │        無證據        │    7,800           │
├──┼──────────────┼─────────────────────┼───────────┼──────────┤
│19  │機車修理復原費用            │5千元                                     │   詳參前號卷第28頁   │       ×           │
├──┼──────────────┼─────────────────────┼───────────┼──────────┤
│20  │傷者工作損失                │207,360元（計算式：每月基本工資17,280元× │        無證據        │       ×           │
│    │                            │預估12個月＝207,360元）                   │                      │                    │
├──┼──────────────┼─────────────────────┴───────────┼──────────┤
│21  │精神慰撫金                  │400,959元                                                         │   200,000          │
├──┴──────────────┴─────────────────────────────────┼──────────┤
│總計：1百萬元                                                                                         │   357,891          │
└───────────────────────────────────────────────────┴──────────┘